【裁判字號】    98,交聲,1051
【裁判日期】    980626
【裁判案由】    聲明異議
【裁判全文】
臺灣高雄地方法院交通事件裁定        98年度交聲字第1051號
原處分機關  交通部公路總局臺北區監理所
法定代理人  張朝陽
異  議  人
即受處分人  甲○○
上列異議人因違反道路交通管理處罰條例案件，對於交通部公路
總局臺北區監理所民國98年4 月10日所為之處分（原處分案號：
北監自裁字第裁40-BD0000000號）聲明異議，本院裁定如下：
    主  文
原處分撤銷。
    理  由
一、原處分意旨略以：異議人即受處分人甲○○（下稱異議人）
    於民國97年7 月9 日2 時32分許，駕駛車牌號碼4187-JN 號
    自用小客車行經高雄市○○路與忠孝路交岔路口時，因駕車
    行經有燈光號誌管制之交岔路口闖紅燈，致遭警逕行舉發，
    經依異議人之車籍地為寄存送達，異議人逾期未繳納罰鍰，
    爰依法裁罰新臺幣（下同）5400元。
二、異議意旨略以：異議人於97年7 月9 日2 時32分許，駕駛牌
    照號碼4187-JN 號自用小客車行經高雄市○○路與忠孝路交
    岔路口時闖紅燈，致遭警拍照逕行舉發，惟從未收受任何舉
    發通知單，而無從繳納罰款，為此不服上開裁決，請求撤銷
    5400元之罰鍰，改罰最低罰鍰1800元等語。
三、經查：
  (一)異議人於97年7 月9 日2 時32分許，駕駛車牌號碼4187-JN
    號自用小客車行經高雄市○○路與忠孝路交岔路口時，因駕
    車行經有燈光號誌管制之交岔路口闖紅燈，有高雄市政府警
    察局高市警交相字第BD0000000 號舉發通知單附卷可參，復
    為異議人所自承，是異議人於前揭時地有闖紅燈之違規事實
    ，應可認定。
  (二)按當事人變更其送達之處所而不向行政機關陳明，致有應為
    送達之處所不明者，行政機關得依職權命為公示送達，行政
    程序法第78條第3 項復規定甚詳。至送達，不能依前2 條規
    定（行政程序法第72條之普通送達、第73條之補充送達及留
    置送達）為之者，得將文書寄存送達地之地方自治或警察機
    關，並作送達通知書兩份，一份黏貼於應受送達人住居所、
    事務所、營業所或其就業處所門首，另一份交由鄰居轉交或
    置於該送達處所信箱或其他適當位置，以為送達；前項情形
    ，由郵政機關為送達者，得將文書寄存於送達地之郵政機關
    ；行政程序法第74條第1 項、第2 項雖定有明文；然行政機
    關為寄存送達之前提，必為應受送達人仍係居住於應受送達
    處所，且無法依照上開普通、補充及留置等送達方式送達者
    ，始能予以寄存送達，假若應受送達人之住所已非在該原先
    之應受送達處所，而應受送達人亦未向該管行政機關陳報變
    更後之應受送達處所，則於此情形下，行政機關應係依照前
    述公示送達之相關規定以為送達，而不能逕以寄存送達之方
    式為之。
  (三)本件原舉發機關高雄市政府警察局填製高市警交相字第BD00
    00000 號舉發通知單後，於97年8 月11日投郵寄至異議人之
    車籍地即臺北縣中和市○○路94巷12之4 號，並於97年8 月
    14日寄存於送達地郵政機關等事實，有高雄市政府警察局98
    年5 月25日函暨隨函檢附之送達證書在卷可考，惟異議人已
    於97年7 月10日遷入「高雄市○○區○○路782 巷38之4 號
    」，且已向戶籍機關辦理戶籍變更登記，有戶籍謄本及戶役
    政系統個人基本資料查詢結果各1 份在卷可按，是該舉發通
    知單並非送達至異議人之戶籍地即高雄市○○區○○路782
    巷38之4 號甚明，又查無證據足資證明該舉發通知單送達至
    臺北縣中和市○○路94巷12之4 號時，異議人仍係居住於該
    址，舉發單位逕對異議人之車籍址為寄存送達，自不生合法
    寄存送達之效力。該舉發通知單既未合法送達異議人，則異
    議人顯然無從自動繳納罰鍰或到案聽候裁決。本件舉發通知
    單既未經合法送達，則異議人顯然無從根據該舉發通知單上
    之「應到案日期」及「應到案處所」等內容，遵期到案繳交
    罰款，或對其違規之行為有陳述、爭執之機會，原處分機關
    逕以異議人之違規事實明確，而對異議人處以法定最高額罰
    鍰5400元，經核於法尚非適當。
  (四)另按汽車駕駛人，行經有燈光號誌管制之交岔路口闖紅燈者
    ，處1800元以上5400百元以下罰鍰，並記違規點數3 點，道
    路交通管理處罰條例第53條第1 項及第63條第1 項第3 款分
    別定有明文。本件原處分機關援引道路交通管理處罰條例第
    53條第1 項規定據以裁罰，雖無違誤，惟依同條例第63條第
    1 項第3 款規定，除依原條處罰鍰外，應記違規點數3 點，
    原處分機關之裁決於此部分亦有疏漏。
  (五)綜上，原處分機關之裁決既有上述不合法之處，應由本院將
    原處分撤銷，再由原處分機關另行合法送達本件舉發通知單
    後，視其是否遵期繳納罰鍰，再行依法處理。
四、據上論斷，應依道路交通案件處理辦法第20條前段，裁定如
    主文。
中    華    民    國    98    年    6     月    26    日
                  交通法庭    法  官  王淑惠
以上正本證明與原本無異。
如不服本裁定應於送達後5日內向本院提出抗告狀。
中    華    民    國    98    年    6     月    26    日
                              書記官  黃旭淑


司法院資訊處製作；財團法人民間司法改革基金會備份。
